【裁判字號】    97,簡上,1099
【裁判日期】    971231
【裁判案由】    詐欺
【裁判全文】
臺灣板橋地方法院刑事判決            97年度簡上字第1099號
上  訴  人  臺灣板橋地方法院檢察署檢察官
被      告  丁○○
上列被告因詐欺案件，經檢察官聲請簡易判決處刑（96年度偵字
第26499 號）及移送併案審理（97年度偵字第8712號、第17220
號），本院判決如下：
    主    文
原判決撤銷。
丁○○幫助犯詐欺取財罪，處有期徒刑伍月，如易科罰金以新臺
幣壹仟元折算壹日，減為有期徒刑貳月又拾伍日，如易科罰金以
新臺幣壹仟元折算壹日。
    事    實
一、丁○○明知將其存摺、印章、提款卡、及密碼交予他人，應
    係供他人為詐欺等不法犯罪行為贓款匯入之人頭帳戶所用，
    竟基於幫助詐欺之犯意，於民國95年9 月間某日，在其位於
    臺北縣三峽鎮○○路2 之9 號6 樓之4 住處，將其前於90年
    3 月22日開立之玉山銀行雙和分行帳號0000000000000 號帳
    戶之存摺、金融卡、轉帳密碼及印章，交付予真實姓名、年
    籍不詳，綽號「眼鏡」之成年男子所屬之詐欺集團使用。嗣
    「眼鏡」所屬之犯罪集團成員，分別於附表所示時間，撥打
    電話予附表所示之乙○○、戊○○○、甲○○、丙○○，向
    渠等佯稱附表所示之事由，致渠等不疑有他，而分別於附表
    所示之時間，依指示而匯款附表所示之金額至丁○○前開之
    玉山銀行雙和分行帳戶內，以遂行渠等詐欺犯行，且詐欺集
    團成員旋將款項提領一空。嗣乙○○、戊○○○、甲○○、
    甲○○發覺受騙而報警處理，經警循線查獲。
二、案經臺北市政府警察局中正第二分局移送臺灣臺北地方法院
    檢察署檢察官呈請臺灣高等法院檢察署檢察長核轉臺灣板橋
    地方法院檢察署檢察官偵查後聲請簡易判決處刑及臺北縣政
    府警察局永和分局、內政部警政署鐵路警察局報請臺灣板橋
    地方法院檢察署檢察官移送併案審理。
    理    由
一、證據能力部分：
  (一)刑事訴訟法第159 條第1 項規定：「被告以外之人於審判外
    之言詞或書面陳述，除法律有規定者外，不得作為證據。」
    其立法意旨，乃在於確保被告之反對詰問權。同法第159 條
    之5 第1 項規定：「被告以外之人於審判外之陳述，雖不符
    前4 條之規定（同法第159 條之1 至第159 條之4） ，而經
    當事人於審判程序同意作為證據，法院審酌該言詞陳述或書
    面陳述作成時之情況，認為適當者，亦得為證據。」同法條
    第2 項規定：「當事人、代理人或辯護人於法院調查證據時
    ，知有刑事訴訟法第159 條第1 項不得為證據之情形，而未
    於言詞辯論終結前聲明異議者，視為有前項之同意。」其立
    法意旨，則在於確認當事人對於傳聞證據有處分權，得捨棄
    反對詰問之權利，同意傳聞證據可作為證據。當事人如放棄
    反對詰問權，於審判程序中明示同意或視為同意該等傳聞證
    據可作為證據，基於尊重當事人對傳聞證據之處分權，及證
    據資料愈豐富，愈有助於真實發見之理念等，上開傳聞證據
    法律上均賦與證據能力。惟因刑事訴訟制度尚非採澈底之當
    事人進行主義，乃又限制以法院認為適當者，始得為證據。
    因此，當事人同意或依法視為同意某項傳聞證據作為證據使
    用者，實質上即表示有反對詰問權之當事人已捨棄其權利，
    如法院認為適當者，不論該傳聞證據是否具備刑事訴訟法第
    159 條之1 至第159 條之4 所定情形，均容許作為證據；換
    言之，當事人捨棄對原陳述人行使反對詰問權者，如法院認
    為適當，即容許該傳聞證據作為證據，不以未具備刑事訴訟
    法第159 條之1 至第159 條之4 所定情形為前提。本件證人
    乙○○、戊○○○、甲○○、丙○○於警詢時所為之證述，
    屬審判外之陳述，公訴人於本院審理時並未主張排除前開證
    人陳述之證據能力，且迄於本院言詞辯論終結前均未表示異
    議，被告則經合法通知，未於準備程序及審理期日到場，顯
    已放棄對前開證人之反對詰問權，本院審酌前開證人之證述
    並非違法取得，亦無重大瑕疵且與事實相符，揆諸上揭說明
    ，應認前開證人審判外之證述，自得為證據。
  (二)卷附被告玉山銀行雙和分行帳戶之開戶基本資料、存戶交易
    明細表、警局受理各類案件紀錄表、受理刑事案件報案三聯
    單、反詐騙案件紀錄表、受理詐騙帳戶通報警示簡便格式表
    、電匯申請書、匯款申請書、郵政匯款執據經查並無不得作
    為證據之事由，依法自得作為證據。
二、實體部分：
  (一)被告固坦承將前開其所開立玉山銀行雙和分行帳戶之存簿、
    提款卡、密碼及印章交予真實姓名、年籍不詳，綽號「眼鏡
    」之人，惟矢口否認有何幫助詐欺犯行，辯稱：伊欲辦理信
    用貸款，故由報紙分類廣告找到1 名綽號「眼鏡」之人代辦
    ，「眼鏡」向伊索取銀行帳號，伊便告知「眼鏡」伊之玉山
    銀行雙和分行帳戶帳號，並於95年9 月間交付存摺、提款卡
    、轉帳密碼及印章，以便「眼鏡」為伊辦理擴張信用額度云
    云。
  (二)經查：
  (1)證人乙○○、戊○○○、甲○○、丙○○於警詢中就渠等遭
    他人詐欺之情節指述明確，並有附表所示之證據在卷可佐，
    乙○○、戊○○○、甲○○、丙○○確有遭人以如附表所示
    之方式詐騙而匯款如附表所示之金額至被告前開玉山銀行雙
    和分行帳戶一情，堪以認定。
  (2)被告雖辯稱其係因辦理貸款之故而交付前開玉山銀行雙和分
    行帳戶。然果被告交付前開帳戶僅為申辦貸款所用，當知該
    帳戶應僅供他人匯入款項所用，則其何須一併交付供提領前
    開帳戶內款項所用之存簿、提款卡及密碼，被告所稱交付帳
    戶提款卡、密碼之緣由，顯違情理。再被告前開帳戶於95年
    8 月7 日時帳戶餘額僅有104 元，此後迄至95年10月16日始
    有交易記錄一節，有前開帳戶存戶交易明細表1 份在卷可參
    ，故於被告所稱95年9 月間交付前開帳戶時，前開帳戶內僅
    有104 元之餘額，並無充足資金，自無可能為被告所稱申辦
    貸款或擴張信用額度之資力證明，被告辯稱係為辦理貸款或
    擴張信用額度而交付前開帳戶云云，顯非屬實。況且，銀行
    帳戶為個人專屬理財工具，而帳戶之提款卡、密碼及印章亦
    為提領帳戶內金錢必備之物，衡情一般人不致將之任意交予
    他人，然被告竟將之率爾交予其僅知綽號為「眼鏡」之人，
    且不追問「眼鏡」之真實姓名、年籍資料及聯絡方式以供利
    日後索回帳戶，可見被告交付帳戶之際即無意取回，其提供
    帳戶供人使用之意甚明。依現今社會經濟活動，一般人果有
    需用帳戶，均可任意向銀行申請活期儲蓄存款帳戶，不致有
    使用他人帳戶之必要，以被告為智識正常之人，當可推知苟
    非用以從事不法，不致如此大費周章使用他人帳戶，被告顯
    可得知其前開帳戶應係供人為詐欺等不法使用，其基於幫助
    詐欺之意甚明。被告前揭所辯，係為飾責之詞，不足可採。
  (3)綜上，被告犯行堪以認定。本件事證明確，自應依法論科。
三、按刑法上之幫助犯，係對於犯罪與正犯有共同之認識，而以
    幫助之意思，對於正犯資以助力，而未參與實施犯罪之行為
    者而言（此有最高法院75年度臺上字第1509號、88年度臺上
    字第1270號判決意旨可參）。是核被告所為，係犯刑法第30
    條第1 項前段、第339 條第1 項之幫助詐欺取財罪。被告係
    基於幫助詐欺取財之意思，提供帳戶之存摺、提款卡及密碼
    ，供詐欺贓款匯入、提領所用，係提供詐欺構成要件以外之
    助力，為詐欺取財罪之幫助犯，應依刑法第30條第2 項規定
    減輕其刑。被告提供帳戶之行為僅一，幫助他人對附表所示
    被害人乙○○、戊○○○、甲○○、丙○○犯數詐欺取財罪
    ，為想像競合犯，應從一重處斷。又移送併辦部分即臺灣板
    橋地方法院檢察署97年度偵字第8712號（即詐騙戊○○○部
    分）、臺灣板橋地方法院檢察署97年度偵字第17220 號（即
    詐騙甲○○部分）、臺灣板橋地方法院檢察署97年度偵字第
    2690 1號（即詐騙丙○○部分），雖未經檢察官起訴，惟與
    起訴之犯罪事實有想像競合裁判上一罪之關係，為起訴效力
    所及，本院自得一併審判。
四、原審以被告犯罪明確，予以論罪科刑，固非無見，惟查：公
    訴人以97年度偵字第26901 號併辦意旨書移送併辦部分（即
    詐騙丙○○部分），與起訴之事實有想像就合裁判上一罪之
    關係，已如前述，應為起訴效力所及，原審對此未及審究，
    容有未洽，檢察官執此上訴指摘原判決不當，為有理由，原
    判決既有前開可議而無可維持，自應由本院將原判決予以撤
    銷改判。爰審酌被告任意提供帳戶供人詐欺所用，助長詐欺
    犯行，致使被害人因受詐欺而損失之財物無從追索，所為自
    無足取，並衡其素行、犯罪動機、手段、所提供帳戶雖僅一
    ，然本件詐欺集團藉被告帳戶詐得40餘萬，金額非低，及被
    告犯罪後態度等情狀，判處如主文第2 項所示之刑，以資懲
    警。再被告前開犯罪時間，係在96年4 月24日以前，所犯上
    開之罪，雖為中華民國九十六年罪犯減刑條例第3 條第1 項
    第15款所定之罪，惟非經本院宣告死刑、無期徒刑或1 年6
    月之刑，合於該條例第2 條第1 項第3 款所定之減刑條件，
    應依該條例之規定減其宣告刑之2 分之1 ，並諭知易科罰金
    之折算標準。至被告名義之印章、玉山銀行雙和分行帳戶之
    存摺、提款卡，雖為供犯罪所用之物，然因被告業已交付詐
    欺集團使用，非屬被告所有之物，且未扣案，亦非違禁物，
    爰不予宣告沒收，併予敘明。
五、被告丁○○經合法傳喚，無正當之理由不到庭，爰不待其陳
    述，逕行判決。
六、據上論斷，應依刑事訴訟法第455 條之1 第1 項、第3 項、
    第369 條第1 項前段、第371 條、第364 條、第299 條第1
    項前段，刑法第30條、第339 條第1 項、第55條前段、第41
    條第1 項前段，刑法施行法第1 條之1 ，中華民國九十六年
    罪犯減刑條例第2 條第1 項第3 款、第7 條、第9 條，判決
    如主文。
本案經檢察官鄭潔如到庭執行職務。
中    華    民    國    97    年    12    月    31    日
                  刑事第十六庭  審判長法  官  李君豪
                                      法  官  錢衍蓁
                                      法  官  何燕蓉
此正本與原本無異。
不得上訴。
                                      書記官  李崇文
中    華    民    國    98    年    1     月    5     日
附錄本案論罪科刑法條全文：
中華民國刑法第339條第1項
（普通詐欺罪）
意圖為自己或第三人不法之所有，以詐術使人將本人或第三人之
物交付者，處5年以下有期徒刑、拘役或科或併科1千元以下罰金
。
附表：
┌─┬───────────────┬────┬─────────────┬───────┐
│編│     詐  騙  情  節           │被害人  │       證      據         │   備   註    │
│號│                              │        │                          │              │
├─┼───────────────┼────┼─────────────┼───────┤
│1 │95年10月4 日中午12時30分許，高│乙○○  │ 1.證人乙○○於警詢之證述 │              │
│  │青志接獲自稱香港港華國際旅遊公│        │   （臺灣臺北地方法院檢察 │              │
│  │司會計部經理之詐欺集團成年男子│        │   署96年度偵字第11477 號 │              │
│  │成員來電，謊稱乙○○中獎，可獲│        │   偵查卷第7 至9 頁）     │              │
│  │得港幣220,000 元，但須匯款辦理│        │ 2.警局受理各類案件紀錄表 │              │
│  │海外信託始能領款，使乙○○因而│        │   （同上偵查卷第15頁）   │              │
│  │陷於錯誤，於95年10月月16日，匯│        │ 3.受理刑事案件報案三聯單 │              │
│  │款新臺幣214,155 元至被告玉山銀│        │   （同上偵查卷第16頁）   │              │
│  │行雙和分行帳戶。              │        │ 4.反詐騙案件紀錄表（同上 │              │
│  │                              │        │   偵查卷第17頁）         │              │
│  │                              │        │ 5.受理詐騙帳戶通報警示簡 │              │
│  │                              │        │   便格式表（同上偵查卷第 │              │
│  │                              │        │   18頁）                 │              │
│  │                              │        │ 6.電匯申請書（同上偵查卷 │              │
│  │                              │        │   第24頁）               │              │
│  │                              │        │ 7.被告名義之玉山銀行雙和 │              │
│  │                              │        │   分行開戶基本資料（同上 │              │
│  │                              │        │   偵查卷第82頁）         │              │
│  │                              │        │ 8.存戶交易明細表（同上偵 │              │
│  │                              │        │   查卷第83頁）           │              │
├─┼───────────────┼────┼─────────────┼───────┤
│2 │95年10月17日，戊○○○在其住處│戊○○○│ 1.證人戊○○○於警詢之證 │臺灣板橋地方法│
│  │接獲接獲詐欺集團成年成員來電，│        │   述（臺灣板橋地方法院檢 │院檢察署97年度│
│  │謊稱戊○○○參加摸彩活動中獎，│        │   察署97年度偵字第8712號 │偵字第8712號移│
│  │獲得新臺幣（下同）900,000 元，│        │   偵查卷第8 至10頁）     │送併辦        │
│  │並遊說戊○○○匯款10,000元，湊│        │ 2.匯款申請書（同上偵查卷 │              │
│  │足1,000,000 元投資香港賽馬會，│        │   第12頁）               │              │
│  │使戊○○○因而陷於錯誤，於95年│        │ 3.被告名義玉山銀行雙和分 │              │
│  │10月17日，匯款63,000元至被告玉│        │   行帳戶開戶資料（同上偵 │              │
│  │山銀行雙和分行帳戶。          │        │   查卷第21頁）           │              │
│  │                              │        │ 4.存戶交易明細表（同上偵 │              │
│  │                              │        │   查卷第29頁）           │              │
├─┼───────────────┼────┼─────────────┼───────┤
│3 │95年10月23日甲○○在其住處，接│甲○○  │ 1.證人甲○○於警詢之證述 │臺灣板橋地方法│
│  │獲詐欺集團成年男子成員來電，謊│        │   （臺灣板橋地方法院檢察 │院檢察署97年度│
│  │稱甲○○之父欲出國旅遊需繳交簽│        │   署97年度偵字第17220 號 │偵字第17220 號│
│  │證及旅費新臺幣（下同）54,000元│        │   偵查卷第4 至5 頁）     │移送併辦      │
│  │，使甲○○因而陷於錯誤，於同年│        │ 2.被害人報案之警局反詐騙 │              │
│  │月24日，匯款新臺幣54,000元至被│        │   案件紀錄表（同上偵查卷 │              │
│  │告玉山銀行雙和分行帳戶左。    │        │   第19 頁）              │              │
│  │                              │        │ 3.匯款申請書（同上偵查卷 │              │
│  │                              │        │   第6 頁）               │              │
│  │                              │        │ 4.被告名義玉山銀行雙和分 │              │
│  │                              │        │   行帳戶開戶資料（同上偵 │              │
│  │                              │        │   查第9 頁）             │              │
│  │                              │        │ 4.存戶交易明細表（同上偵 │              │
│  │                              │        │   查卷第12頁）           │              │
├─┼───────────────┼────┼─────────────┼───────┤
│4 │95年4 月中旬，丙○○接獲詐自稱│丙○○  │ 1.證人丙○○於警詢之證述 │臺灣板橋地方法│
│  │科技公司人員之詐欺集團成年女子│        │   （臺灣板橋地方法院檢察 │院檢察署97年度│
│  │成員來電，謊稱丙○○參加該公司│        │   署97年度偵字第18156 號 │偵字第26901 號│
│  │問卷抽獎活動，抽中港幣250,000 │        │   偵查卷第18頁）         │移送併辦（檢察│
│  │元，且獎金轉投資獲利，但須繳交│        │ 2.郵政匯款執據（同上偵查 │官以此部分原審│
│  │稅金、手續費始可領款，使丙○○│        │   卷第29頁）             │未審酌而提起上│
│  │因而陷於錯誤，於95年10月18日匯│        │ 3.存戶交易明細表（同上偵 │訴）          │
│  │款新臺幣100,000 元至被告玉山銀│        │   查卷第39頁）           │              │
│  │行雙和分行帳戶。              │        │                          │              │
└─┴───────────────┴────┴─────────────┴───────┘


司法院資訊處製作；財團法人民間司法改革基金會備份。
